臺灣基隆地方法院民事簡易判決　　　　　　　　九十三年度基簡字第五０四號
　　原　　　告　丙○○
　　訴訟代理人　乙○○
　　被　　　告　甲○○○○○○.
當事人間確認本票債權不存在事件，本院於九十三年十月七日言詞辯論終結，判決如
下：
    主  文
確認被告持有原告簽發如附表所示之本票債權不存在。
訴訟費用新臺幣貳仟陸佰伍拾元由被告負擔。
    事實及理由要領
一、被告未於言詞辯論期日到場，核無民事訴訟法第四百三十六條第二項、第三百八
    十六條各款情形之一，爰准原告之聲請，由其一造辯論而為判決。
二、按確定之終局判決就經裁判之訴訟標的，有既判力，民事訴訟法第四百條第一項
    定有明文。亦即訴訟標的之法律關係，於確定之終局判決經裁判者，當事人應受
    其既判力之拘束不得以該確定判決言詞辯論終結前，所提出或得提出而未提出之
    其他攻擊防禦方法為與該確定判決意指相反之主張，法院亦不得違反於確定判決
    意旨之裁判（最高法院五十一年台上字第六六五號、四十二年台上字第一三○六
    號、三十年上字第八號判例參照）。惟按判決之既判力，係僅關於為確定判決之
    事實審言詞辯論終結時之狀態而生，故在確定判決事實審言詞辯論終結後所發生
    之事實，並不受其既判力之拘束（最高法院三十九年台上字第二一四號判例參照
    ）。本件原告請求確認如附表所示之本票債權不存在之訴，雖前經本院於民國（
    下同）九十三年四月十九日以九十二年度簡上字第五○號判決原告敗訴確定，惟
    本件原告所主張者為系爭本票債權已因九十三年五月五日以存證信函向契約當事
    人即被告及其夫王韋傑聲明解除契約而不存在所提起，核係以上開確定判決言詞
    辯論終結後所生之事實為系爭本票債權不存在之抗辯，依前開判例意旨，並非就
    同一事件更行起訴，無違一事不再理原則，合先敘明。
三、本件原告主張：
  (一)於九十一年十一月十五日與被告及其夫王韋傑簽訂買賣及技術指導契約書，由原
    告向其等購買蒸鍋、油鍋、瓦斯爐、製冰機、微波爐、冰箱、桌椅、冷凍櫃、冷
    氣機等設備及店面裝潢，被告及訴外人王韋傑依約並應提供技術指導及負責經營
    至九十二年一月三十一日止，原告於九十一年十一月十五日當場給付新臺幣（下
    同）五萬元，並約定總價金四十五萬元，經協議減少價金為三十三萬元，則就二
    十八萬元尚未給付款項，約定自九十一年十二月十五日起至九十二年四月十五日
    止，每月十五日給付五萬元，九十二年五月十五日給付三萬元，並由原告依據前
    揭付款時間之約定簽發如附表所示五張本票，及一張三萬元之本票（三萬元本票
    部分業經本院於九十三年九月二十九日以九十三年簡上四九號判決原告勝訴確定
    ）交付被告。
  (二)詎被告並未依約履行，其違約事項計有：1.被告未提供全部合計一百多種餐點飲
    料之技術指導；2.被告提前於九十一年十二月十三日停止營業，並與前揭店面之
    房東終止租賃契約，而未依約經營至九十二年一月三十一日止；3.被告並未依約
    於九十一年十二月十五日交付本件買賣標的物及蒸鍋等設備及前揭店面裝潢予原
    告，且因被告已與前揭店面房東終止租賃契約，店內裝潢業已遭拆除，設備亦已
    搬遷一空。被告既有上揭違反契約之債務不履行事實，原告爰依法於九十三年五
    月五日以存證信函向被告及其夫王韋傑表示解除契約之意思表示，是買賣契約既
    經解除不存在，被告自無權請求原告給付本件買賣價金，詎被告竟持為系爭買賣
    價金之一部分即如附表所示之本票聲請強制執行，為此提出本件確認被告持有原
    告簽發如附表所示之本票債權不存在之訴。
四、被告則經本院合法通知，未於言詞辯論期日到場，亦未提出書狀為任何聲明及陳
    述。
五、得心證之理由：
  (一)原告主張被告未依約提供餐飲技術指導部分乙節，因未於契約中明白約定技術指
    導時間，因此應認原告應親自或指派人員於被上訴人經營期間前往系爭店面受領
    被告隨時提供技術指導之義務。惟原告未舉證其有親自或派員前往受領指導以實
    其說，因此原告主張被告有此部分違約事實，尚有未合。原告另主張依據契約書
    第二條及契約書附件第四條約定，主張被告應需負責經營至九十二年一月三十一
    日，然系爭契約書附件第四條係針對店面點交後至九十二年一月三十一日止該段
    期間內之分配盈餘方式，核與技術指導期間無關；而系爭契約第二條僅約定被告
    應「負責經營」至九十二年一月三十一日止，並未兼及技術指導期間，原告此部
    分之主張，實屬無據。
  (二)原告另主張被告有未依約於九十一年十二月十五日點交買賣標的物、周邊設備及
    裝潢及繼續經營至九十二年一月三十一日之債務不履行情形，被告經本院合法通
    知，亦不到場或具狀抗辯，以供本院調查斟酌，衡情應係默認原告之主張為真實
    。雖原告主張被告於九十一年十二月十三日即停止營業，又擅自將系爭買賣標的
    物出賣他人，惟此部分原告未舉證以證其說，是以應以契約約定履行期間認定債
    務不履行期間為九十一年十二月十五日，被告即有原告主張未按時交付本件買賣
    標的物、周邊設備及裝潢；且因系爭店面因終止租賃契約，致店面之裝潢、設備
    皆拆除一空，無法繼續經營至九十二年一月三十一日等給付不能事實，且屬可歸
    責於被告之事由致給付不能，依據民法第二百五十六條規定，原告依法得解除系
    爭契約。
  (三)按依民法第二百五十八條第一項、第二項之規定，解除權之行使，應向他方當事
    人以意思表示為之。契約當事人之一方有數人者，前項意思表示應由其全體或向
    其全體為之。因前揭系爭契約給付不能之事實均係在九十一年十二月十五日以後
    發生，原告欲合法解除契約應於該日之後，向契約當事人包括本件被告及訴外人
    王韋傑均為解除契約之意思表示，系爭契約方可認合法解除。查系爭契約有給付
    不能債務不履行之事實發生後，原告已於九十三年五月五日以臺北光華郵局第一
    二七號存證信函寄予被告及王韋傑，以其未依約按時給付設備、裝潢，且未負責
    經營至九十二年一月三十一日等為由，聲明解除系爭契約，此有原告提出之存證
    信函、掛號郵件回執為證，系爭契約既經合法解除，原告即無給付義務，則原告
    本於票據之原因關係主張作為買賣價金一部之系爭本票債權對伊不存在乙情，為
    有理由，應予准許。
六、綜上所述，系爭本票確為原告所簽發，惟兩造間之買賣關係業經原告合法解除，
    原告自無須負系爭本票之票據責任。從而，原告請求確認被告持有原告簽發如附
    表所示之系爭本票債權對原告不存在，為有理由，應予准許。
七、訴訟費用二千六百五十元由被告負擔。
中　　　華　　　民　　　國　　九十三　　年　　　十　　　月　　二十一　日
                                臺灣基隆地方法院基隆簡易庭
                                        法      官  林玉珮
右為正本係照原本作成。
對於本件判決如有不服，應於收受送達後二十日內向本院提出上訴書狀，上訴於本院
合議庭，並按他造當事人之人數附具繕本。
中　　　華　　　民　　　國　　九十三　　年　　　十　　　月　　二十一　日
                                        法院書記官  湯惠芳
  附  表：（金額：新台幣）
  ┌───┬─────────┬──────┬──────┬────────┐
  │編 號 │     票    號     │  發 票 日  │  到 期 日  │  票 面 金 額   │
  ├───┼─────────┼──────┼──────┼────────┤
  │  一  │ＴＨ0000000│  91.11.15  │  91.12.15  │  五  萬  元    │
  ├───┼─────────┼──────┼──────┼────────┤
  │  二  │ＴＨ0000000│  同    上  │  92.01.15  │  同      上    │
  ├───┼─────────┼──────┼──────┼────────┤
  │  三  │ＴＨ0000000│  同    上  │  92.02.15  │  同      上    │
  ├───┼─────────┼──────┼──────┼────────┤
  │  四  │ＴＨ0000000│  同    上  │  92.03.15  │  同      上    │
  ├───┼─────────┼──────┼──────┼────────┤
  │  五  │ＴＨ0000000│  同    上  │  92.04.15  │  同      上    │
  └───┴─────────┴──────┴──────┴────────┘
